【裁判字號】    95,上訴,2537
【裁判日期】    951220
【裁判案由】    偽造文書等
【裁判全文】
臺灣高等法院臺中分院刑事判決        95年度上訴字第2537號
上  訴  人
即  被  告  甲○○
上列上訴人因偽造文書等案件，不服臺灣彰化地方法院95年度訴
緝字第38號中華民國95年9月6日第一審判決（起訴案號：臺灣彰
化地方法院檢察署94年度偵字第4556號、5429號），提起上訴，
本院判決如下：
    主  文
上訴駁回。
    事  實
一、甲○○（原名江菁霞，另犯行使偽造私文書罪及搬運贓物罪
    ，經原審分別判處有期徒刑4月及3月確定）因缺款，竟與其
    配偶林永昌（經原審另案判處罪刑）及真實姓名不詳、綽號
    「阿弟」之成年男子，共同基於為自己不法所有意圖之竊盜
    犯意聯絡，於民國（下同）94年5月19日凌晨4時許之夜間，
    一同駕乘由甲○○事先向不知情之魏仲炯所經營之泰和小客
    車租賃有限公司承租之車牌號碼0098－LE號自小客車，前至
    丙○○位於彰化縣田中鎮○○路○段463號住宅前，將車輛停
    放在上址屋前，由甲○○在車上觀望、把風，並由林永昌以
    所有之遙控鎖解碼掃瞄器一台，破解丙○○上開住宅之電動
    鐵捲門遙控密碼，打開該住宅鐵捲門後，由林永昌及前開綽
    號「阿弟」之成年男子自前揭已開啟之鐵捲門侵入屋內，並
    徒手竊取丙○○所有之國民身分證、汽、機車駕駛執照、全
    民健康保險卡各一張（前開物品起訴書漏載）、中國信託商
    業銀行信用卡（卡號：0000000000000000號）、郵局金融卡
    （卡號：00000000000000號）各一枚、現金新臺幣（下同）
    2千元、木製雕像（達摩）一尊、血糖機一台、金門高粱酒9
    瓶、皮包5只、小型收音機一台、電子字典2台、數位相機記
    憶卡一片（256Ｍ）、公司識別證、車麗屋汽車百貨公司會
    員卡、車寶貝汽車百貨貴賓卡、諾貝爾圖書文化廣場貴賓卡
    各一張等物得逞。又甲○○、林永昌2人於竊得上開物品後
    之同日，復另行共同基於行使偽造私文書及為自己不法所有
    意圖之詐欺取財概括犯意聯絡，先、後於如附表貳編號１、
    ２號（即原審判決附表貳編號３、４號，下同）所示之時間
    、地點，連續施用詐術，假為向如附表貳編號１、２號所示
    店家之已成年店員表示欲購買如附表貳編號１、２號所示之
    物品，並推由甲○○持用上開其等所竊得之丙○○所有之中
    國信託商業銀行信用卡，在如附表貳編號１、２號所示消費
    金額之簽帳單（均各一聯）上，偽簽「丙○○」之署名各一
    枚，連續偽造完成上開信用卡簽帳單後，交付與上開商店人
    員而主張係前開信用卡所有人簽認該帳款之意思而加以行使
    ，使前揭人員誤認係真正持卡人刷卡消費，因陷於錯誤乃交
    付如附表貳編號１、２號所示消費金額價值之物品，並使發
    卡銀行於上開商店請款時，在不知情下，代為墊付所消費之
    款項與前揭商店，足以生損害於中國信託商業銀行、聯合信
    用卡處理中心確認持卡人身分之正確性、丙○○及如附表貳
    編號１、２號所示商店之利益。嗣於94年6月7日下午9時許
    ，甲○○駕駛上開號自小客車，駛出彰化縣員林鎮○○里○
    ○路○段100巷口時，適為據報循線前往埋伏之員警當場查獲
    。林永昌則乘隙逃逸，迄同日下午11時45分許，始為警在臺
    中市○○區○○路太原火車站前查獲，並在其所駕駛之Y7－
    6195 號自小客車內起獲其所有、供犯竊盜所用之遙控鎖解
    碼掃瞄器一台扣案。
二、案經彰化縣警察局田中分局報請臺灣彰化地方法院檢察署檢
    察官偵查起訴。
    理  由
一、訊據上訴人即被告甲○○（下稱被告）否認有於上揭時間，
    與林永昌及綽號「阿弟」之成年男子共同侵入被害人丙○○
    之住宅竊取物品等情，對於其餘犯行則均坦承不諱，並就上
    開否認部分辯稱：林永昌及綽號「阿弟」之成年男子進入被
    害人丙○○之住處竊盜時，伊在車上睡覺，沒有參與竊盜犯
    行云云。惟查：
  (一)被告所犯加重竊盜犯行，已據被告於94年6月8日偵查訊時供
    承：「林永昌行竊時均會與2位比較好的人一同行竊。本案
    因我有駕照，所以林永昌要我租車，我是在3日前去租車的
    。5月中旬我也有租了一台白色三菱汽車，我與林永昌及一
    名綽號『阿弟』之人一同去田中偷竊，我人在車上由他們2
    人下車去行竊。（與林永昌等人共行竊幾次？）就只有5月
    中旬去田中那一次。當日有林永昌及綽號阿弟之人。」等語
    ，並於原審供稱：「（提示94年6月8日偵訊筆錄）你承認有
    與林永昌及綽號阿弟之人去竊盜，而且稱只有與林永昌等人
    去田中行竊這次，是否說過這些話？是否實在？）有，我有
    說過，實在。」等語，雖被告於原審另供稱：「我出發時不
    知道要去偷東西，我去租車，林永昌開車，開到田中鎮這裡
    ，他們就下車，我不知道他們下車做什麼事情，我問他們，
    他們說不要問那麼多，車子停在他們要偷竊房子的前面旁邊
    往前一點點，看得到鐵捲門，也看得到他們進去做什麼，出
    發前，我不知道他們拿一個解碼器，他們下車我才問他們要
    做什麼，阿昌叫我不要問那麼多，在車上等，但是我就大概
    知道他們要做什麼」云云，於本院審理時亦為相同之辯解，
    然而，被告一女子於夜半時分開車外出，已與常情有違，且
    依被告上開所述，被告當時對於林永昌與綽號「阿弟」之成
    年男子之舉動、作為，均有所知悉，被告辯稱：伊係在車上
    睡覺云云，已無可信，且依前開車輛停放之位置，得以觀望
    被害人丙○○家中住宅門口內、外之動靜，及酌以被告與林
    永昌為夫妻之親密關係，堪認被告當時確係在車上擔任把風
    之工作，被告否認參與上開竊盜犯行，委無可採，應以前開
    被告於檢官偵查時之自白為可信。又被告所為竊盜犯行之犯
    罪時間，係在凌晨4時許之夜間乙節，業據證人即共犯林永
    昌於警詢陳明，並有「94年日出日沒時刻表」一份在卷可參
    。公訴人起訴書就被告上開竊盜犯行，僅論以有結夥三人以
    上之加重條件，而漏未論述另有於夜間侵入住宅之加重情形
    ，容有未洽。
  (二)被告未經被害人丙○○之同意，使用其所有之中國信託商業
    銀行信用卡各一張消費，並在簽帳單上偽簽「丙○○」之署
    名而偽造上開私文書以詐取財物，不惟主觀上有為自己不法
    所有之詐欺取財意圖，亦足以生損害於中國信託商業銀行、
    聯合信用卡處理中心確認持卡人身分之正確性、丙○○及如
    附表貳編號１至２號所示商店之利益甚明；又被告未經被害
    人丙○○之同意，乘被害人丙○○不知，而將被害人丙○○
    之財物移置自己實力支配之下，被告主觀上亦有竊盜之為自
    己不法所有意圖無疑。此外，復有證人丙○○、冠帝生活館
    人員丁○○、裕毛屋店員戊○○、中國信託商業銀行行員鄭
    資華等人分別於警詢、偵查之證述，及贓物認領保管單、泰
    和小客車租賃合約書、刷卡明細表、簽帳單影本及照片等附
    卷可佐，本件事證明確。被告所否認及辯解，無非卸責飾詞
    無可採信，其犯行洵堪認定，應依法論科。
  (三)按被告以外之人（包括證人、鑑定人、告訴人、被害人及共
    同被告等）於審判外之陳述雖不符刑事訴訟法第159條之1至
    之4等四條之規定，而經當事人於審判程序同意作為證據，
    法院審酌該言詞陳述或書面陳述作成時之情況，認為適當者
    ，亦得為證據；當事人、代理人或辯護人於法院調查證據時
    ，知有刑事訴訟法第159條第1項不得為證據之情形，而未於
    言詞辯論終結前聲明異議者，視為有前項之同意，同法第15
    9條之5定有明文。本件證人林永昌、丙○○、丁○○、戊○
    ○、鄭資華等人分別於警詢、偵查查為陳述，其性質雖屬傳
    聞證據，惟其未再於法院審理中為陳述，且查無符合同法第
    159條之1至之4等前四條之情形，其等所為之上開警詢或偵
    查筆錄內容，業經法院審理時予以提示並告以要旨，且各經
    檢察官及被告等人表示意見。當事人已知上述筆錄乃傳聞證
    據，且均未於言詞辯論終結前對該等筆錄內容異議，依上開
    規定，是證人等於警詢或偵查中之證言已擬制同意其有證據
    能力，本院審酌上開筆錄作成時無不當取供之情形，認為以
    之作為本案之證據亦屬適當，是證人等於警詢或偵查筆錄之
    證言自具有證據能力。
二、被告行為後，於94年2月2日修正公布之刑法，已自95年7月1
    日起生效施行，經參照最高法院95年度第8次刑事庭會議決
    議內容，依現行刑法第2條第1項之規定，就與被告罪刑有關
    之共同正犯、連續犯、牽連犯、主刑之罰金刑及數罪之定應
    執行刑等一切情形，綜其全部罪刑之結果而為比較之結果（
    詳見附表所載），應適用被告行為時之刑法（即修正前之
    刑法）相關規定。是核被告所為，係犯刑法第321條第1項第
    1款、第4款之結夥三人以上、於夜間侵入住宅竊盜罪（公訴
    人起訴書認被告係犯同條項第4款之結夥三人以上竊盜罪，
    尚有未洽，其竊盜之加重條件應予擴張）、同法第216條、
    第210條之行使偽造私文書罪及第339條第1項之詐欺取財罪
    。被告與林永昌之間，就行使偽造私文書及詐欺取財犯行，
    有犯意聯絡與行為分擔；其與林永昌及真實姓名不詳、綽號
    「阿弟」之成年男子間，就加重竊盜犯行，有犯意聯絡與行
    為分擔，均應論以共同正犯。被告偽造署押之行為，為偽造
    私文書之部分行為；偽造私文書之低度行為，為行使偽造私
    文書之高度行為所吸收，均不另論罪。被告所為先後多次之
    行使偽造私文書及詐欺取財犯行，均各時間緊接，犯罪構成
    要件相同，顯各係基於概括之犯意反覆為之，均應依修正前
    刑法第56條之連續犯，各論以一罪，並均加重其刑。被告所
    為如事實欄之犯行，與經原審先行判處行使偽造文書罪確定
    部分（即原判決事實一部分），因二者犯罪時間相距長達近
    一年之久，且依被告於原審供述：「（起訴書事實一及事實
    二，即原審判決事實欄一、二所示）所載盜刷信用卡時間，
    相距一年，於這2次盜刷期間內，是否有盜刷其他人的信用
    卡？）沒有。（最後一次盜刷完乙○○的信用卡之後，有無
    想到要再盜刷其他人的信用卡？）沒有。」等語，堪認二者
    間並不具有連續犯或牽連犯之裁判上一罪關係，公訴人起訴
    書誤認被告所犯二部分行使偽造私文書及詐欺取財犯行，各
    應成立連續犯，並與如上揭加重竊盜犯行具有牽連犯之關係
    ，尚有未合。被告所為之結夥三人以上、於夜間侵入住宅竊
    盜、連續行使偽造私文書及連續詐欺取財犯行，均各有手段
    、目的之牽連關係，從一較重之結夥三人以上、於夜間侵入
    住宅竊盜罪處斷。
三、原審依據上述理由，適用刑法第2條第1項前段、第28條（修
    正前）、第55條（修正前）、第56條（修正前）、第216條
    、第210條、第321條第1項第1款、第4款、第339條第1項、
    第219條，第38條第1項第2款（修正前），罰金罰鍰提高標
    準條例第1條前段，並審酌被告之素行、智識程度、犯罪之
    動機、目的係為圖得一己之私利、盜刷信用卡詐欺財物、加
    重竊盜之手段、次數、所詐取、竊得財物、對被害人所生之
    損害及其犯罪後之態度等一切情狀，就被告所犯加重竊盜罪
    ，量處有期徒刑10月之刑。又敘明如附表壹（原審判決附表
    貳）編號２、３號所示偽造之署押，均應依刑法第219條宣
    告沒收（最高法院43年台上字第747 號判例意旨參照）；如
    附表壹（原審判決附表貳）編號一所示之物，則係共犯林永
    昌所有、供犯本案加重竊盜罪所用之物，已據共犯林永昌陳
    明在卷，均依修正前刑法第38條第1項第2款規定（按沒收為
    從刑之一種，與主刑具有從屬之關係，依最高法院90年度臺
    上字第1731號裁判意旨所揭示從刑依附於主刑之原則，本件
    依附表肆所示，有關被告所犯前開罪刑之主刑罰金刑及與罪
    刑有關之共同正犯、連續犯、牽連犯及數罪之定應執行刑等
    事項，既均適用修正前之刑法相關規定，則有關從刑之沒收
    規定，自亦應從屬適用修正前之規定）宣告沒收之；至警方
    於94年6月7日下午9時許，在被告所駕駛之上開自小客車內
    起出之林永昌所有之起子一支，因乏證據足認與本案有關，
    且非屬違禁物，核與沒收之要件不符，爰不予宣告沒收。核
    其認事用法俱無不當，量刑亦稱允洽，被告猶執陳詞否認犯
    竊盜罪而提起上訴，非有理由，應駁回其上訴。
據上論斷，應依刑事訴訟法第368條，判決如主文。
本案經檢察官己○○到庭執行職務。
中    華    民    國    95    年    12    月    20    日
               刑事第七庭  審判長法  官  林  榮  龍
                                 法  官  鄭  永  玉
                                 法  官  江  錫  麟
上列正本證明與原本無異。
如不服本判決應於收受送達後十日內向本院提出上訴書狀，其未
敘述上訴之理由者並得於提起上訴後十日內向本院補提理由書（
均須按他造當事人之人數附繕本）。
                                 書記官  劉  建  智
中    華    民    國    95    年    12    月    21    日
附錄論罪科刑法條：
刑法第210條：
  偽造、變造私文書，足以生損害於公眾或他人者，處5年以下
  有期徒刑。
刑法第216條：
  行使第210條條至第215條之文書者，依偽造、變造文書或登載
  不實事項或使登載不實事項之規定處斷。
刑法第321條第1項第1款、第4款：
  犯竊盜罪而有左列情形之一者，處6月以上、5年以下有期徒刑
  ：
  一  於夜間侵入住宅或有人居住之建築物、船艦或隱匿其內而
      犯之者。
  四  結夥三人以上而犯之者。
刑法第339條第1項：
  意圖為自己或第三人不法之所有，以詐術使人將本人或第三人
  之物交付者，處5年以下有期徒刑、拘役或科或併科1千元以下
  罰金。
附表壹：（編號１號所示之物，查扣於臺灣臺中地方法院94年度
          訴字第2509號案件；編號２、３號所示部分，則均未
          扣案）
┌──┬────────────────────────┐
│編號│物品名稱及數量                                  │
├──┼────────────────────────┤
│１  │遙控鎖解碼掃瞄器一台。                          │
├──┼────────────────────────┤
│２  │如附表貳編號１號所示消費之信用卡簽帳單上偽造之「│
│    │丙○○」署押一枚。                              │
├──┼────────────────────────┤
│３  │如附表貳編號２號所示消費之信用卡簽帳單上偽造之「│
│    │丙○○」署押一枚。                              │
└──┴────────────────────────┘
附表貳：
┌──┬──────┬───────────┬──────┬──────┐
│編號│  時    間  │地                  點│ 消費金額   │詐得物品    │
│    │  （民國）  │                      │（新臺幣）  │            │
├──┼──────┼───────────┼──────┼──────┤
│１  │94年5月19日 │臺中市○○路150、152號│15,382元    │煙酒、食品、│
│    │上午6時餘許 │「裕毛屋」。          │            │電池等物    │
├──┼──────┼───────────┼──────┼──────┤
│２  │94年5月19日 │臺中市○○路「冠帝生活│16,441元    │煙酒及日常用│
│    │上午7時30分 │館」                  │            │品等物      │
│    │許          │                      │            │            │
└──┴──────┴───────────┴──────┴──────┘
附表：（刑法修正前、後與被告罪刑有關規定之比較－依編號
          六所示綜合比較之結論，應適用修正前之刑法相關規
          定。）
┌─┬─────────────────────────┐
│一│刑法第216條、第210條、第321條第1項1款、第4款、第  │
│  │339條第1項之條文本身均未修正（至有關被告行為後，於│
│  │95年6月14日增訂，並自同年7月1日起生效施行之刑法施 │
│  │行法第1條之1之規定，就刑法第339條第1項之罰金刑數額│
│  │所提高之倍數，與被告行為時之罰金罰鍰提高標準條例第│
│  │1條前段所定罰金數額得提高之最高倍數相同）。       │
├─┼─────────────────────────┤
│二│(一)修正事項：共同正犯。                            │
│  │(二)修正前刑法第28條：「二人以上共同實施犯罪之行為者│
│  │  ，皆為正犯。」                                  │
│  │(三)修正後刑法第28條：「二人以上共同實行犯罪之行為者│
│  │  ，皆為正犯。」                                  │
│  │(四)比較結果：修正前之規定對被告並無不利。          │
├─┼─────────────────────────┤
│三│(一)修正事項：連續犯。                              │
│  │(二)修正前第56條：「連續數行為而犯同一之罪名者，  以│
│  │  一罪論。但得加重其刑至2分之1。」                │
│  │(三)修正後：廢除修正前刑法第56條連續犯之規定。      │
│  │(四)比較結果：修正後之規定並非有利於被告。          │
├─┼─────────────────────────┤
│四│(一)修正事項：牽連犯。                              │
│  │(二)修正前刑法第55條：「一行為而觸犯數罪名，或犯一罪│
│  │  而其方法或結果之行為犯他罪名者，從一重處斷。」  │
│  │(三)修正後刑法第55條：「一行為而觸犯數罪名者，從一重│
│  │  處斷。但不得科以較輕罪名所定最輕本刑以下之刑。」│
│  │  ，即刪除牽連犯之規定。                          │
│  │(四)比較結果：修正後之規定並非有利於被告。          │
├─┼─────────────────────────┤
│五│(一)修正事項：主刑之罰金刑。                        │
│  │(二)修正前第33條第5款：「罰金：（銀元）一元以上。」 │
│  │(三)修正後第33條第5款：「罰金：新臺幣一千元以上  ， │
│  │以百元計算之。」                                  │
│  │(四)比較結果：修正後之規定並非有利於被告。          │
├─┼─────────────────────────┤
│六│結論：綜上所陳，依現行刑法第2條第1項：「行為後法律│
│  │有變更者，適用行為時之法律。但行為後之法律有利於行│
│  │為人者，適用最有利於行為人之法律。」之從舊從輕規定│
│  │，因修正後刑法對被告並非有利，故仍應依刑法第2條第1│
│  │項前段之規定，適用被告行為時之刑法（即修正前之刑法│
│  │）相關規定。                                      │
└─┴─────────────────────────┘
                                                      Ｆ


司法院資訊處製作；財團法人民間司法改革基金會備份。
